【裁判字號】    97,易,247
【裁判日期】    970307
【裁判案由】    詐欺
【裁判全文】
臺灣臺中地方法院刑事判決               97年度易字第247號
公  訴  人  臺灣臺中地方法院檢察署檢察官
被      告  丁○○
上列被告因詐欺案件，經檢察官提起公訴（96年度偵字第28235
號），本院判決如下：
    主    文
丁○○幫助意圖為自己不法之所有，以詐術使人將本人之物交付
，處有期徒刑伍月，如易科罰金，以新台幣壹仟元折算壹日，減
為有期徒刑貳月又拾伍日，如易科罰金，以新臺幣壹仟元折算壹
日。
    犯罪事實
一、丁○○能預見將個人帳戶存摺、印章、提款卡連同密碼交付
    予不詳身分之人使用，足供他人作為詐騙財物匯款之工具，
    而其發生並不違背其本意，竟不顧他人所可能遭害之危險，
    容任該成年人藉以遂行犯罪，並基於幫助他人遂行詐欺取財
    之不確定故意，於民國九十五年十二月底至九十六年一月八
    日前某日，在臺中市○區○○路一段一二一號十八樓之十丙○○住處，丙○○（所犯幫助詐欺罪另經本院以九十六年度
    中簡字第三一七五號判處有期徒刑二月，減為有期徒刑一月
    確定）將向台新國際商業銀行（下稱台新銀行）屏東分行所
    申請之帳號000-00 -000000000帳戶之存摺、印鑑、提款卡
    及密碼，提供予丁○○，再由丁○○在前開丙○○租住處電
    梯口，以新臺幣（下同）三千元之代價，將上開物品交予年
    籍不詳綽號「阿偉」之男性成年詐騙集團成員，而容任他人
    作為詐欺取財之用。嗣該成員及其所屬之詐欺集團取得丙○○所交付之前揭帳戶後，即共同基於意圖為自己不法所有之
    犯意聯絡，先由真實姓名年籍不詳、自稱富邦銀行業務員之
    成年女子，於九十六年一月八日下午一時三十分許，在不詳
    地點撥打電話予甲○○，詐稱：你申請富邦銀行預付卡刷卡
    二千萬元，必須儘速匯款；再由另一真實姓名年籍不詳、自
    稱警官「詹龍和」之成年男子接著撥打電話予甲○○，詐稱
    如果不付款要負法律責任；再由另一真實姓名年籍不詳、自
    稱警官「戴坤善」之成年男子撥打電話予甲○○，詐稱如果
    不儘速匯款要凍結其銀行存款等語。使甲○○陷於錯誤，於
    九十六年一月九日下午二時三十分許，至高雄市○○區○○
    路三七號華南銀行大林蒲分行臨櫃匯款九萬七千元至丙○○
    之前開帳戶內。甲○○匯款至丙○○前開帳戶之款項旋遭該
    詐騙集團之車手，在臺中市○○區○○路三段六０八號之中
    國信託商業銀行永吉分行及國泰世華銀行設於臺中市○○區
    ○○路四段八九四號OK便利超商內之ATM提領一空。嗣經甲○○察覺有異報警處理，始悉上情。
二、案經臺中縣警察局移送臺灣臺中地方法院檢察署檢察官偵查
    起訴。
    理     由
一、按被告以外之人於審判外之言詞或書面陳述，除法律有規定
    者外，不得作為證據；又被告以外之人於審判外之陳述，雖
    不符前四條之規定，而經當事人於審判程序同意作為證據，
    法院審酌該言詞陳述或書面陳述作成時之情況，認為適當者
    ，亦得為證據。當事人、代理人或辯護人於法院調查證據時
    ，知有第一百五十九條第一項不得為證據之情形，而未於言
    詞辯論終結前聲明異議者，視為有前項之同意，刑事訴訟法
    第一百五十九條第一項、第一百五十九條之五分別定有明文
    。查本件被害人甲○○於警詢中之證言為刑事訴訟法第一百
    五十九條第一項之傳聞證據，惟被告於本院言詞辯論終結前
    並未就其證據能力聲明異議，且該陳述內容復與其提出之各
    項匯款資料相符，依前開刑事訴訟法第一百五十九條之五第
    二項之規定，被害人甲○○於警詢中之陳述有證據能力，合
    先敘明。
二、訊據被告丁○○固坦承交付證人丙○○所有之存摺、提款卡
    密碼、印章與不詳姓名綽號「阿偉」之成年男子之事實，惟
    矢口否認有何幫助詐欺之犯行，辯稱：其並不知且無從預見
    交付之帳戶資料係用以犯罪，係證人丙○○請其交付與「阿
    偉」，並將錢拿回，而隔兩天證人丙○○即取回帳戶並至銀
    行辦理補發，嗣後即不知情；且其在幾日後亦交付個人之帳
    戶存摺、提款卡等資料與上開「阿偉」之人（被告交付個人
    帳戶供詐欺集團使用部分，另經本院以九十六年度易字第三
    九六五號以簡式審判判處丁○○幫助詐欺罪處有期徒刑四月
    ，減為有期徒刑二月確定），原意在從事網路拍賣而交付，
    因該案法官表示不管是否故意，只要將帳戶交付別人就是幫
    助犯，惟其倘知道是犯罪，就不會將帳戶交付，其沒想到帳
    戶交予他人會被告拿去從事犯罪云云。經查：被告於上開時
    、地向證人丙○○收取上開台新銀行屏東分行帳戶之存摺、
    印鑑、提款卡及密碼，且交付證人丙○○三千元之事實，迭
    據證人丙○○於警詢時、偵查中及本院審理中證述明確，而
    上開證人丙○○之台新銀行屏東分行帳戶確係供歹徒詐騙證
    人甲○○匯款一節，亦據證人甲○○於警詢時陳明，並有證
    人胡學雄之華南商業銀行之匯款回條聯、丙○○前開帳戶之
    印鑑卡、客戶建檔資料、臺幣存款歷史交易明細等在卷可憑
    。是被告確有向證人丙○○收取帳戶存摺、提款卡、印章、
    密碼供他人使用，且該帳戶亦係用於詐騙一節，應無疑義。
    被告辯以僅係代證人丙○○轉交收款，並不知用途，沒想到
    會用於犯罪云云，然刑法上之故意，分直接故意（確定故意
    ）與間接故意（不確定故意），「行為人對於構成犯罪之事
    實，明知並有意使其發生者」為直接故意；又「行為人對於
    構成犯罪之事實，預見其發生而其發生並不違背其本意者」
    為間接故意，刑法第十三條第一、二項分別定有明文。查有
    關存摺、提款卡、密碼、印章亦係存提款項所必要之物，屬
    個人交易理財重要之物品，且利用人頭帳戶轉帳詐欺取財之
    案件，近年來報章新聞多所披露，復經政府多方宣導，一般
    民眾對此種利用人頭帳戶之犯案手法，自應知悉而有所預見
    。衡諸一般金融郵政機構之存摺，係供開戶之人為存、提、
    匯款或接受匯款等往來行為之用，任何成年人皆可自行前往
    開戶取得，且存摺及提款卡係僅供自己使用，攸關個人債信
    甚為重要，被告竟無端率而將證人丙○○之帳戶交付他人，
    顯與常情有違。是被告對於交付上開帳戶之存摺、印章、提
    款卡、密碼予詐欺集團之成員，導致該帳戶將可能被用來作
    為詐欺取財等非法用途之工具一節，應有所預見，且不違背
    其本意，被告猶仍交付帳戶資料詐欺集團成員使用，當堪認
    被告亦有容任該詐騙集團成員將上開帳戶作為詐欺取財之匯
    款指定帳戶使用，準此，被告顯有幫助詐欺取財之不確定故
    意存在，應堪認定。次按刑法上之幫助犯，係指以幫助之意
    思，對於正犯資以助力，而未參與實施犯罪之行為者而言；
    查本案被告雖有將上開帳戶提供他人作為遭詐欺取財之受害
    人匯款指定之帳戶，已如前述，惟既未有何參與詐欺被害人
    之行為或於事後亦分得詐騙款項之積極證據，固無從認屬上
    開詐欺取財行為之共同正犯。然而，被告乃係基於幫助他人
    詐欺取財之犯意，而被告提供上開帳戶之行為，復屬詐欺取
    財構成要件以外之行為，則被告自屬以幫助之意思，參與詐
    欺取財構成要件以外之行為，應以詐欺取財之幫助犯論。綜
    上，本案事證明確，被告之犯行堪以認定，自應依法論科。
三、查本案真實姓名、年籍不詳綽號「阿偉」、自稱警官「詹龍
    和」、「戴坤善」之不詳姓名年籍成年男子及自稱富邦銀行
    業務員之不詳姓名年籍成年女子等人，共同基於意圖為自己
    不法之所有，以上開方式詐騙證人甲○○，係共犯刑法第三
    百三十九條第一項詐欺取財罪。該詐騙集團成員間就詐欺取
    財犯行，有犯意聯絡及行為分擔，為共同正犯，惟幫助犯係
    從犯，從屬正犯而成立，刑法上既無「共同幫助」之情，當
    亦無「幫助共同」之可言（司法院七○廳刑一字第一一○四
    號函亦同此見解）。而被告提供其上開帳戶之存摺、提款卡
    、印章、密碼予該詐欺集團成員以為詐欺取財之工具，係基
    於幫助他人詐欺取財之不確定故意，且所為屬詐欺取財罪構
    成要件以外之行為，核被告所為，係犯刑法第三十條第一項
    前段、刑法第三百三十九條第一項之詐欺取財罪之幫助犯。
    爰審酌被告雖僅係將證人丙○○帳戶資料交予他人使用，並
    無證據可證無親自參與詐欺被害人或分得贓款之行為，惟被
    害人因詐欺集團詐騙匯款，造成財物之損失，被告之幫助行
    為，正係助長社會詐欺取財歪風，並使國家對於詐欺集團成
    員追訴與處罰困難，而被告雖口稱有人被騙其願負責，然推
    稱僅係疏忽，否認犯行之犯後態度等一切情狀，量處如主文
    所示之刑，並諭知易科罰金之折算標準，以示懲儆。又被告
    所犯幫助詐欺罪，因其犯罪時間在九十六年四月二十四日以
    前，合於中華民國九十六年罪犯減刑條例第二條第一項第三
    款之減刑條件，應減其刑期二分之一。
據上論斷，應依刑事訴訟法第二百九十九條第一項前段，刑法第
三十條第一項、第二項、第三百三十九條第一項、第四十一條第
一項前段，刑法施行法第一條之一第一項、第二項前段，中華民
國九十六年罪犯減刑條例第二條第一項第三款、第七條，判決如
主文。
本案經檢察官乙○○到庭執行職務。
中    華    民    國    97    年    3     月    7     日
                  刑事第十四庭  審判長法  官  陳  葳
                                      法  官  劉逸成
                                      法  官  林世民
上正本證明與原本無異。
如不服本判決，應於收受送達後10日內向本院提出上訴書狀（應
敘述具體理由並附繕本）。
上訴書狀如未敘述理由，應於上訴期間屆滿後20日內補提理由書
於本院。
                                      書記官  張雅如
中    華    民    國    97    年    3     月    7     日
附錄法條：
刑法第三百三十九條第一項
意圖為自己或第三人不法之所有，以詐術使人將本人或第三人之
物交付者，處五年以下有期徒刑、拘役或科或併科一千元以下罰
金。


司法院資訊處製作；財團法人民間司法改革基金會備份。
